【裁判字號】    95,交上易,63
【裁判日期】    951107
【裁判案由】    過失致死等
【裁判全文】
臺灣高等法院高雄分院刑事判決        95年度交上易字第63號
上  訴  人
即  被  告  甲○○
上列上訴人因過失致死等案件，不服臺灣屏東地方法院94年度交
訴字第128 號中華民國95年6 月12日第一審判決（起訴案號：臺
灣屏東地方法院檢察署94年度偵字第3730號），提起上訴，本院
判決如下：
     主  文
上訴駁回。
     事  實
一、甲○○明知酒精對人體中樞神經有抑制作用，酒後駕車極易
    因身體協調機能及對外界事物之反應能力減弱而發生危險，
    汽車駕駛人飲用酒類至吐氣中所含酒精濃度超過每公升0.25
    毫克即不得駕車，竟於民國94年1月27日下午5時許，仍酒後
    （於後述肇事後，經測得其吐氣中酒精濃度為每公升0.58毫
    克）駕駛原車號VP-1806 號之未掛車牌自用小客車上路（酒
    後駕車公共危險罪，已經臺灣屏東地方法院94年度交簡上字
    第25號判決有期徒刑5 月確定），旋於同日下午5 時25分許
    ，由北往南沿屏東縣高樹鄉○○路（即省道台27線公路）行
    經同鄉○○路路口附近（即該道路32公里處）時，原應注意
    行車速度，應依速限標誌或標線之規定，不得超速；雙黃實
    線設於路段中，係用以分隔對向車道，並雙向禁止超車、跨
    越或迴轉；汽車行駛時，在劃有分向限制線之路段，不得駛
    入來車車道內，而依當時為晴天傍晚，光線、視野良好，現
    場為柏油鋪設、雙向均有快慢車道各1 線之省道路段，路面
    乾燥、無缺陷、無障礙，復無其他不能注意之情事，竟疏未
    注意，以每小時70公里以上超速行駛，並失控跨越雙黃線而
    駛入對向車道，適有劉慶水駕駛車牌號碼PLQ-657 號重型機
    車，由東往西沿建興路欲分段穿越興中路而暫停在該路中央
    分向限制線延伸入路口區之位置，因閃躲不及，遭甲○○之
    座車衝撞而人車倒地，劉慶水因而受有顱內出血、頸椎、腰
    椎及骨盤骨折之傷害，送醫後不治死亡，嗣甲○○仍留在現
    場並向到場處理之員警自首接受調查。
二、案經屏東縣警察局里港分局報告臺灣屏東地方法院檢察署檢
    察官相驗後自動偵查起訴。
     理  由
壹、程序部分：
一、上訴人即被告甲○○所犯係死刑、無期徒刑、最輕本刑為3
    年以上有期徒刑以外之罪，已經被告就被訴事實為有罪之陳
    述，經本院聽取當事人之意見後，依刑事訴訟法第273 條之
    1 第1 項之規定，裁定進行簡式審判程序。
二、本件卷內之人證、物證、書證等證據，依同法第273 條之2
    規定，不受第159 條第1 項關於傳聞法則規定之限制，依法
    均有證據能力，合先明。
貳、實體部份：
一、上訴人即被告甲○○就其於上開時、地，因酒後、超速駕駛
    上開車輛，且行車跨越雙黃線而於上開肇事路口，與被害人
    劉慶水所騎重型機車發生碰撞，劉慶水因而人車倒地致傷重
    ，經送醫後不治死亡等情，業據其於本院供承不諱，並有道
    路交通現場事故圖、道路交通事故調查報告(一)、(二)表、酒精
    濃度測定紀錄表、現場照片及車損照片、高雄榮民總醫院診
    斷證明書、相驗屍體證明書、鑑定驗斷書等件在卷可稽。又
    查：
（一）被告雖曾指稱：「當時因劉慶水騎車闖紅燈，伊為求閃躲
      乃駛入對向車道」云云，惟證人張何金基於警詢陳稱：「
      我聽見撞擊聲馬上騎機車到現場觀看；現場路口三色號誌
      正常運作；我在現場有聽人說那個老人（按指被害人）騎
      機車黃燈也要過」等語（見相驗卷第72、73、74頁），參
      以該證人係於事故發生後馬上前往現場，證人又與本件事
      故雙方並不認識，陳述之可信度甚高，則依此證人陳述亦
      不能證明被害人有闖紅燈之舉。此外，本件事故鑑定結果
      ，亦認「無據證明那一方未依號誌指示行駛」（見原審卷
      第30頁之台灣省高屏澎區車輛行車事故鑑定委員會95年2
      月24日高屏澎鑑字第940936號函），又當時被害人所騎機
      車係由東往西，亦即相對於被告當時行車方向，係由左往
      右穿越其前方路口，如被告當時反應果在閃避前方路況，
      依常理，原應朝向危險來源之另一方，即向右（西）閃避
      ，方符一般人保護自我之本能反應，乃被告所駕車輛竟跨
      越雙黃線，在被害人尚未行駛達其車前時，即直接朝被害
      人衝撞，是其辯稱因閃避危險始偏離車道云云，顯與事實
      不符，復參酌被告肇事後經警對其酒測，測得其吐氣中酒
      精濃度為每公升0.58毫克之高，再依卷附現場圖所示，被
      告所駕自用小客車右側車輪遺留在現場之剎車痕長達31.5
      公尺，對照交通部訂定之「一般公路汽車剎車距離、行車
      速度對照表」及肇事路況係柏油乾燥路面之情（參上開道
      路交通事故調查報告(一)），其當時車速顯然超過每小時70
      公里以上，已然超速（上開事故鑑定函亦同此認定）。顯
      見本件係因被告行車超速，並因體內酒精作用致不能有效
      操控所駕車輛而跨越雙黃線衝入對向車道肇事。
（二）按雙黃實線設於路段中，用以分隔對向車道，並雙向禁止
      超車、跨越或迴轉；汽車在劃有分向限制線之路段，不得
      駛入來車之車道內；行車速度，依速限標誌或標線之規定
      ；汽車駕駛人飲用酒類或其他類似物後其吐氣所含酒精濃
      度超過每公升0.25毫克以上者，不得駕車，道路交通標誌
      標線號誌設置規則第149條第1項第1款第8點、道路交通安
      全規則第97條第1 項第2 款、第93條第1 項前段、第114
      條第5 款定有明文，此為被告身為汽車駕駛人所應知悉並
      注意者，而依當時情形為晴天傍晚，光線、視野良好，現
      場為柏油鋪設、雙向均有快慢車道各1 線之省道4 線道路
      段，路面乾燥、無缺陷、無障礙，復無其他不能注意之情
      事，竟疏未注意，於酒後吐氣中酒精濃度達0.58毫克，以
      每小時70公里以上超速行駛，致失控跨越雙黃線而駛入對
      向車道而肇事，其行為顯有過失。
（三）被告違反上開相關道路規範，其規定目的係在保護公眾往
      來之交通安全，被害人使用道路而因本件事故致人車倒地
      ，受有顱內出血、頸椎、腰椎及骨盤骨折之傷害，送醫後
      不治死亡，已如前述，是被告前開過失行為與被害人死亡
      之結果間，顯有直接因果關係。
（四）綜上所述，本件事證明確，被告上開過失致死犯行足以認
      定。
二、核被告所為，係犯刑法第276條第1項之過失致死罪。又被告
    行為時之本罪法定刑之罰金刑部分，係規定：「2,000 元以
    下罰金」（又依修正前罰金罰鍰提高標準條例第1 條前段規
    定、提高十倍），另依95年6 月14日修正刑法施行法第1 之
    1 條規定：「中華民國94年1 月7 日刑法修正施行後，刑法
    分則編所定罰金之貨幣單位為新臺幣。94年1 月7 日刑法修
    正時，刑法分則編未修正之條文定有罰金者，自94年1 月7
    日刑法修正施行後，就其所定數額提高為30倍。但72年6 月
    26日至94年1 月7 日新增或修正之條文，就其所定數額提高
    為3 倍。」，及修正前刑法第33條第5 款規定：「罰金：1
    元以上」，與修正後刑法第33條第5 款規定：「罰金：新臺
    幣1 千元以上，以百元計算之。」比較結果，修正前之上開
    罰金刑規定較有利於被告，依刑法第2 條第1 項前段規定，
    應依修正前上開罰金刑規定，適用於本罪之罰金刑。又被告
    酒醉駕車肇事，因而致人死亡，應依道路交通管理處罰條例
    第86條第1 項加重其刑。另被告於犯罪後在警方據報到場處
    理時，主動向承辦員警承認犯行並接受調查，有肇事人自首
    情形記錄表在卷可參（見原審卷第45頁），係對於未經發覺
    之犯罪自首而受裁判，又被告行為後刑法已於95年7 月1 日
    修正施行，新修正之刑法第62條自首之規定，修正為「得減
    輕其刑」，以修正前自首「減輕其刑」之規定，行為後之法
    律並無較有利於被告，依刑法第2 條第1 項前段從舊從輕之
    規定，適用修正前刑法第62條規定，減輕其刑。並予以先加
    後減之。
三、原審認被告罪證明確，因而適用刑法第276 條（原判決據上
    論斷欄誤繕第286條）第1項、（修正前刑法）第62條前段，
    道路交通管理處罰條例第86條第1 項（原判決漏引），罰金
    罰鍰提高標準條例第1 條前段規定，並審酌被告年齡、品行
    、智識程度、犯罪情狀、過失之比例、犯罪所生法益受侵害
    之程度；其為65年12月10日出生、具有國中畢業教育程度、
    擔任勞工為業之人，為本件犯罪時年28歲，有年籍資料在卷
    可參，此前曾因施用毒品而經法院裁定送觀察、勒戒1 次，
    有臺灣高等法院被告前案紀錄表及臺灣屏東地方法院檢察署
    刑案資料查註紀錄表各1 份在卷可參，素行欠佳，並考量其
    前揭事故發生時吐氣中酒精濃度之數值，超速逾越速限之程
    度，及其犯罪至今尚未與被害人家屬協調處理以填補損害之
    犯罪後態度等一切情狀，量處有期徒刑10月。其認事用法，
    核無不合，量刑亦屬允當（本件原審判決後，上開刑法等規
    定已有修正，原判決雖未及比較適用法律，然對判決結果顯
    然不生影響，自毋庸撤銷改判，最高法院95台上字第3934號
    判決意旨足參）。被告上訴意旨指摘原判決量刑過重有所不
    當，為無理由，應予駁回。
據上論斷，應依刑事訴訟法第368條，判決如主文。
本案經檢察官張其主到庭執行職務。
中    華    民    國    95    年    11    月    7     日
                  刑事第一庭    審判長法  官  郭雅美
                                      法  官  莊崑山
                                      法  官  張意聰
以上正本證明與原本無異。
本判決不得上訴。
中    華    民    國    95    年    11    月    7     日
                                      書記官  呂素珍
附錄本判決論罪科刑法條：
中華民國刑法第276條第1項
因過失致人於死者，處 2 年以下有期徒刑、拘役或 2 千元以下
罰金。


司法院資訊處製作；財團法人民間司法改革基金會備份。
